【裁判字號】    89,訴,126
【裁判日期】    890411
【裁判案由】    偽造文書等
【裁判全文】
臺灣臺北地方法院刑事判決                          八十九年度訴字第一二六號
    公  訴  人  臺灣臺北地方法院檢察署檢察官
    被      告  乙○○
右列被告因偽造文書等案件，經檢察官提起公訴（八十八年度偵字第二００五二號）
，本院判決如左：
    主  文
乙○○無罪。
    理  由
一、公訴意旨略以：被告乙○○於民國八十八年五月間某日，在臺北縣三重市忠孝橋
    頭附近，明知不詳姓名綽號「阿德」者交其翁子恩、張芳芬、王亭婷、陳恭珮、
    尤英銘、吳孟秋、張輝雄、許正智、吳典融、許玉蓮、王瑞忠、巫美虹、沈明寬
    、黃和琳等十四人之國民身分證影本，均係來路不明之證件，未經本人所委託，
    竟與綽號「阿德」者共同意圖為自己不法之所有，由孟某持上開國民身分證影本
    ，於同年月十三日，偽簽翁子恩等人之署名於「東信電訊」服務申請表之私文書
    上，在臺北縣新店市○○路八巷三號四樓住處，檢同上開國民身分證影本傳真至
    東信電訊股份有限公司（下稱東信公司），據以辦理行動電話門號之申請，使東
    信公司誤信為本人申請，而交付行動電話之晶片（ＳＩＭ卡）予代辦人乙○○，
    足以生損害於翁子恩等人，東信公司及戶政機關對於國民身分證件管理、使用之
    正確性。乙○○每辦成一支行動電話，即可抽佣金新臺幣（下同）八百元圖利，
    惟經東信公司查核其申請不實致門號未予開通，故未獲取任何佣金，因認被告涉
    有刑法第二百十六條、第二百十條行使偽造私文書罪嫌及刑法第三百三十九條第
    一項、第三項之詐欺取財未遂罪嫌。
二、按犯罪事實應依證據認定之，無證據不得推定其犯罪事實；又不能證明被告犯罪
    者，應諭知無罪之判決，刑事訴訟法第一百五十四條、第三百零一條第一項分別
    定有明文。又告訴人之告訴，係以使被告受刑事訴追為目的，是其陳述是否與事
    實相符，仍應調查其他證據以資審認；以被害人之陳述為認定犯罪之依據時，必
    其陳述並無瑕疵，且就其他方面調查，又與事實相符，始能認有證據能力，最高
    法院五十二年臺上字第一三００號、六十一年臺上字第三０九九號分別著有判例
    可資參照。所謂無瑕疵，係指被害人所為不利被告之陳述，與社會上一般生活經
    驗或卷存其他客觀事實並無矛盾而言，至所謂就其他方面調查認與事實相符，非
    僅以所援用之旁證足以證明被害結果為已足，尤須綜合一切積極佐證，除認定被
    告確為加害人之可能外，在推理上無從另為其他合理原因之假設，有不合於此，
    即不能以被害人之陳述做為論斷之證據。且認定犯罪事實所憑之證據，雖不以直
    接證據為限，間接證據亦包括在內，然而無論其為直接或間接證據，其為訴訟上
    之證明，須於通常一般之人均不致有所懷疑，而得確信其為真實之程度者，始得
    據為有罪之認定，倘其證明尚未達到此一程度，而有合理之懷疑存在，致使無從
    形成有罪之確信，即不得遽為不利被告之認定，亦有最高法院七十六年臺上字第
    四九八六號判例足稽。
三、公訴意旨認被告乙○○涉有偽造文書、詐欺等罪嫌，無非係以被害人翁子恩、張
    芳芬、尤英銘等人於警訊時證稱並未申辦東信公司之行動電話門號，證人庚○○
    、丙○○、甲○○之證詞，東信公司服務申請表十四份，暨被告並未與翁子恩等
    人見面，東信公司服務申請表未經本人簽署，復無任何授權文件可佐，其對於各
    被害人並未同意其代辦行動電話門號之事宜，難諉為不知，而所辯「阿德」者，
    竟無姓名、連絡資料可查考，亦與代辦行動電話之方式有異等為依據。訊據被告
    坦承代填翁子恩等十四人之東信公司行動電話門號服務申請表，傳真至東信公司
    據以申辦該公司行動電話門號，惟堅決否認有何偽造文書及詐欺犯行，辯稱：伊
    自八十七年開始幫人代辦行動電話門號賺取傭金，曾向神腦國際店長林先生及權
    威通訊事業北一分公司（下稱權威公司）丙○○經理拿門號對外銷售，翁子恩等
    十四人之身分證資料，是綽號「阿德」之丁○○依其刊登在跳蚤雜誌上之廣告與
    其聯絡後，在臺北縣三重市忠孝橋頭附近交予伊，委託其代辦行動電話門號，「
    阿德」係一瘦小之殘障人士，騎殘障機車，並告知翁子恩等人同意辦門號，故伊
    將丙○○交付之服務申請表交友人己○○代填翁子恩等十四人之資料，伊再於聯
    絡店名欄填寫與東信公司簽約合作之仲伯通訊行、於聯絡人、聯絡電話欄等處填
    寫自己之姓名與電話後，傳真予東信公司，並不知翁子恩等十四人並無申辦東信
    公司行動電話門號之意等語。
四、經查：
（一）證人甲○○即東信公司客戶服務部管理師到庭結證：八十八年五月十三日下午
      六時三十八分許，東信公司收到翁子恩等十四人之服務申請表傳真，因風險控
      制人員已下班，就先開通門號，到隔天才打電話確認申請人有無申辦門號之意
      思，結果該十四人的電話都查無此人，東信公司就將開通電話切掉，並打電話
      到仲伯通訊行，再循線打電話給權威公司及被告，被告稱翁子恩等十四支門號
      係丁○○交辦，並告知00000000號電話號碼，我打電話過去，有一自
      稱丁○○之人接聽，我只說申辦門號資料有問題，想將之引出，但丁○○並未
      依約出現，丁○○在電話中告知他住臺北縣三重市○○街三八號，警察事後追
      查此址，好像無此地址等語在卷（見本院八十九年二月二十四日訊問筆錄）；
      另其於警訊時證述：我向丁○○查證，他坦承是他委託乙○○代辦等語（見八
      十八年六月三日警訊筆錄）。而證人戊○○即承辦本案之電信警察隊隊員則證
      稱：東信公司甲○○曾提供00000000號電話號碼希望警方將被告及丁○○引出，後來我們通知權威公司丙○○，丙○○帶同被告到電信警察隊，我
      們請被告找丁○○出面，但被告無法提供丁○○的完整資料，後來我們到中華
      電信股份有限公司北區分公司三重分處查出上開電話裝機地址，我記得是在臺
      北縣三重市○○街某號頂樓，我們依址尋找，該房子已遭拆除，到管區警察局
      詢問，警局之戶口查察簿確有丁○○此人，但回去找還是找不到該址等語明確
      （見本院八十九年三月十七日訊問筆錄）。惟經本院函臺北縣警察局三重分局
      中興派出所查詢其管區「臺北縣三重市○○街三八號」是否居住一綽號「阿德
      」姓名為丁○○之殘障人士，及該址整編後之正確地址為何？依該派出所回覆
      之戶口查察記事卡、戶卡片，臺北縣三重市○○街十三巷三六號三樓確實居住
      丁○○其人，而依戶口查察記事卡所載丁○○身高約一五八公分、小兒麻痺、
      瘦小、騎三輪車等特徵，復與被告所供「阿德」之特徵相符；經本院提示丁○○之戶口查察記事卡、戶卡片予被告，被告亦供陳即戶口查察記事卡上所貼照
      片之人委其代辦翁子恩等十四人之行動電話門號無訛；雖證人丁○○經本院傳
      拘無著，惟依上開事證及證人甲○○所述「我向丁○○查證，他坦承是他委託
      乙○○代辦」等語，堪認被告辯稱應非虛妄。
（二）又證人丙○○即權威公司經理亦於本院調查時證述：八十八年二、三月間透過
      同業認識被告，被告當時做手機外殼，並稱想做門號生意，我有拿過二、三十
      支門號（即ＳＩＭ卡）及服務申請表給被告銷售，由被告自行招攬生意，自行
      傳真貼有申請人身分證影本之服務申請表給系統業者，再將服務申請表交還給
      我即可，該二、三十支門號目前為止，都沒有問題，我向被告說代辦門號一定
      要看申請人的身分證正本，但被告沒有遵守：：，八十八年五月十四日上午十
      時許，東信公司打電話給我說翁子恩等十四人的門號有問題，我開始聯絡被告
      ，當天被告主動打電話給我說該十四支門號何以未開通，要我和東信公司聯絡
      ，我告以申請資料有問題，被告即稱知道了，我們相約返還該十四支門號之Ｓ
      ＩＭ卡，被告依約在一星期後交還之等語在卷（見本院八十九年二月二十四日
      訊問筆錄）。衡諸被告確實自行對外招攬行動電話門號生意，前向權威公司丙○○取得售出之二、三十支門號迄今均無問題發生，且自丙○○處得悉翁子恩
      等十四人之申請資料有問題後，即依約返還該等ＳＩＭ卡等情節，被告辯稱翁
      子恩等十四人之身分證資料係丁○○交付委伊代辦門號，伊不知翁子恩等人無
      申辦門號之意等語，非無可能；雖被告未遵守丙○○之指示查看申請人身分證
      正本或以其他方式確認申請人等授權申請之意思，且委由友人己○○代填翁子
      恩等十四人之服務申請表，均有違正常申辦行動電話門號程序，惟本案尚有合
      理之懷疑存在，已如前述，致使本院無從形成有罪之確信而遽為不利被告之認
      定。
  此外，復查無其他積極證據足資認定被告涉有公訴人所指之犯行，既不能證明被告
  犯罪，依法自應為無罪之諭知。
據上論斷，應依刑事訴訟法第三百零一條第一項，判決如主文。
本案經檢察官董怡臻到庭執行職務
中      華      民      國    八十九    年      四      月    十一      日
                                    臺灣臺北地方法院刑事第四庭
                                        法  官  吳靜怡
右正本證明與原本無異。
如不服本判決，應於判決送達後十日內，向本院提出上訴狀。
                                        書記官  李春松
中      華      民      國    八十九    年      四      月    十七      日


司法院資訊處製作；財團法人民間司法改革基金會備份。
